臺灣高等法院臺南分院刑事判決
111年度上易字第185號
上  訴  人  臺灣嘉義地方檢察署檢察官
被      告  陳玉想

上列上訴人因被告妨害公務案件，不服臺灣嘉義地方法院110年
度易字第604號中華民國111年2月22日第一審判決（起訴案號：
臺灣嘉義地方檢察署110年度偵字第9507號），提起上訴，本院
判決如下：
    主  文
上訴駁回。
    理  由
一、公訴意旨略以：被告陳玉想自民國109年12月間起，在嘉義
    縣○○市○○里○○○000地號上經營「○○小吃檳榔攤KTV」，除提
    供熱炒、酒飲外，並有包廂供客人歡唱。110年10月13日21
    時47分許，嘉義縣警察局朴子分局雙溪派出所所長楊景淵、
    員警李書銘、朴子派出所員警李俊霖、蔡坤呈、陳進達、許
    祥泓等6人(下稱楊景淵等6人)，前往被告上開小吃店執行臨
    檢勤務，詎被告明知楊景淵等6人為依法執行職務之公務員
    ，於渠等進入小吃店逐一盤查各包廂內之人身分之際，竟基
    於妨害公務之犯意，於同日21時50分許，將小吃店某包廂內
    之黑色方形矮凳置於該包廂內部之大門下方，並以左手施加
    外力予該矮凳頂住該包廂大門，使楊景淵等6人無法自包廂
    外推門進入該包廂，以此強暴方式，阻礙楊景淵等6人進入
    該包廂內盤查，被告陳玉想並趁機以右手持地板之止滑墊遮
    蓋包廂地板下方之暗門通道，使在場之兩名真實姓名年籍不
    詳之男子，得以從包廂地板之暗門通道逃逸，妨害楊景淵等
    6人臨檢公務之執行。因認被告涉犯刑法第135條第2項之妨
    害公務執行罪嫌（起訴書認被告犯同條第1項之罪，檢察官
    於原審審理時，當庭變更為同條第2項之罪）等語。
二、按犯罪事實應依證據認定之，無證據不得認定犯罪事實；不
    能證明被告犯罪者，應諭知無罪之判決，刑事訴訟法第154
    條第2項、第301條第1項分別定有明文。而事實之認定，應
    憑證據，如未能發現相當證據，或證據不足以證明，自不能
    以推測或擬制之方法，為裁判基礎，且認定犯罪事實所憑之
    證據，雖不以直接證據為限，間接證據亦包括在內，然而無
    論直接證據或間接證據，其為訴訟上之證明，須於通常一般
    之人均不致有所懷疑，而得確信其為真實之程度者，始得據
    為有罪之認定，倘其證明尚未達到此一程度，而有合理懷疑
    存在，無從使事實審法院得有罪之確信時，即應諭知被告無
    罪之判決(最高法院40年度台上字第86號、76年度台上字第4
    986號判決意旨參照)。
三、本件公訴人認被告涉有上開罪嫌，無非係以：證人楊景淵於
    偵查中之供述、密錄器錄影畫面截圖、錄影光碟暨勘驗筆錄
    及現場照片等為其主要論據，並於上訴意旨補充：依當時進
    行臨檢員警之密錄器錄影畫面，員警確實在開包廂門時受到
    阻礙，亦確實有二真實姓名不詳男子自包廂內暗門通道逃走
    ，而被告在員警推開包廂門時，身體呈現彎腰姿勢，右手持
    地板止滑墊覆蓋，且包廂內之黑色矮凳沙發倒臥在包廂門與
    暗門通道間，可見被告確實於警欲推開包廂門時，以矮凳抵
    住包廂門，被告應有刑法第135條第2項妨害公務罪嫌。
四、訊據被告坦承其為本案小吃店之經營者，且案發時值勤員警
    前往現場臨檢，欲二度開啟店內包廂門時，其身處包廂內，
    身體呈現跪姿、跪於包廂門口附近，且背向包廂門板等節，
    核與目擊證人阮氏芳英、證人即執勤員警楊景淵證述之情節
    大致相符(見警卷第8至11頁；偵卷第41至59頁)，且有職務
    報告、勤務工作任務編組表、臨檢紀錄表各1份、包廂平面
    圖1紙、密錄器錄影光碟1張、本院密錄器錄影光碟勘驗筆錄
    1份、現場照片13張附卷可稽(見警卷第12至16頁、第20至34
    頁；偵卷證物袋；原審卷第45至50頁)，上述各情應堪認定
    。
五、惟被告堅決否認有何公訴人所指妨害公務犯行，並辯稱：我
    當時店準備要打烊，趕著去接小孩，警方剛好來臨檢，我就
    讓他們處理，自己在包廂內收拾啤酒罐，案發前根本不知道
    店內有地道，我也只是跪在地下撿罐子，沒有任何阻擋警察
    打開包廂門的動作等語，故被告是否有公訴人所指妨害公務
    犯行，其應審究為被告是否有公訴意旨所稱刻意以手施力於
    包廂內矮凳而抵擋值勤員警入內察看之舉動。經查：
　1.本件足資審視案發現場過程之證據僅有密錄器錄影光碟，然
    經原審勘驗警方配戴密錄器錄影畫面，可知警方臨檢包廂全
    程均未見被告有何手部向門板方向施力或推擋矮凳等動作，
    有原審勘驗筆錄1份可資佐憑，本件並無客觀明顯之證據可
    認被告確有持矮凳抵住包廂門阻攔臨檢之行為。
　2.證人即當時進行臨檢之員警楊景淵雖證稱：印象中我們會移
    送陳玉想妨害公務是因為現場密錄器有錄到我們第2次進包
    廂推門受阻的幾秒內，陳玉想有一手往後撥的動作，加上她
    離包廂門的位置最近，所處的蹲跪姿勢最有施力可能，所以
    我們推測她就是阻擋我們開門的人，加上她是本案臨檢場所
    的經營者，應該知道有地道，我們第1次巡視包廂她也在裡
    面，看起來舉止可疑，所以我們推想她主觀上應該有協助包
    廂內男子逃逸的動機等語(見偵卷第47至53頁；原審卷第75
    至83頁)。然經原審曉諭勘驗錄影畫面並無被告以手往後撥
    擋之動作後，證人楊景淵改證稱：也可能是被告當時蹲在地
    上，用腳去扣住矮凳抵擋包廂門開啟等語(見原審卷第81頁)
    ，足見證人楊景淵就被告如何涉犯本案之客觀經過，證述反
    覆，且其指證被告以矮凳擋門阻攔，亦係基於主觀臆測；況
    且，依楊景淵證述及上述原審勘驗筆錄，楊景淵亦證稱被告
    案發過程之姿勢為蹲跪於地板上、身體朝前彎腰、背對包廂
    門等語(見原審卷第83頁)，則被告以此重心朝前之跪姿背向
    包廂門口，其如何能於2至3秒內，先以手施力於矮凳或門板
    ，阻擋警方破門，然後又轉身彎腰朝前蹲跪地板，亦值懷疑
    。
　3.再者，員警臨檢時，包廂內除該二名由暗道逃逸之男性外，
    尚有被告及證人阮氏芳英在場，證人阮氏芳英證稱：其係前
    來消費之顧客，但其不認識該二名男子，暗門是該二名男子
    打開等語（見警卷第9至10頁），惟阮氏芳英與上述二名男
    子並不相識，但卻同至包廂消費，阮氏芳英前往該包廂之動
    機是否僅係為唱歌消費，非無可疑；且阮氏芳英在員警推開
    包廂門時，站立在於包廂門後，亦在可以外力阻擋包廂門開
    啟之範圍，阮氏芳英亦可能為施力阻擋警方包廂門之人。公
    訴人僅以被告為上述小吃部負責人，及員警推開包廂門後所
    見被告之動作，推論被告以小沙發施力擋門以妨害員警臨檢
    執行之妨害公務犯行，尚嫌速斷。
　4.另檢察官雖於原審及本院聲請至案發現場勘驗測量，調查包
    廂內空間大小，以釐清被告是否能以實施本案強制力之方式
    妨害警方執行公務，且在上訴時認原審未至現場履勘、測量
    ，「應調查證據未予調查」之違法，然本院認案發過程被告
    身體處於動態，而包廂內矮凳擺放位置亦非固定、於事發後
    已然移位，縱至現場勘察，仍僅得依照被告事後指述之位置
    進行推測，難以獲悉確實之證據資料推翻本院上述審認結果
    ，故本院認此部分應無再行調查之必要。
六、綜上所述，本案警方值勤過程雖有短暫2秒感受包廂門推開
    受阻而無法順利進入包廂，但依卷內事證並無法證明此係被
    告故意施加外力之行為所致達一般人可確信其為真實之程度
    ，此外，復無其他積極證據證明被告涉有本案之犯罪事實，
    故本院無法對公訴人所指被告妨害公務犯行達於有罪之確信
    ，自應為被告無罪之諭知。原審以被告妨害公務犯行無法形
    成有罪確信，對被告為無罪判決，核其認事用法並無違誤，
    檢察官上訴猶以前詞指摘原審無罪判決為不當，其上訴並無
    理由，應予駁回。
據上論結，應依刑事訴訟法第368條，判決如主文。
本案經檢察官李鵬程提起公訴，檢察官林津鋒提起上訴，檢察官
章京文到庭執行職務。
中　　華　　民　　國　　111 　年　　8 　　月　　31　　日
                  刑事第五庭    審判長法　官  蔡廷宜
                                      法　官  翁世容
                                      法　官  林坤志
以上正本證明與原本無異。
不得上訴。
　　　　　　　　　　　　　　　　　　　書記官  凌昇裕
中　　華　　民　　國　　111 　年　　8 　　月　　31　　日